臺灣臺北地方法院民事裁定
111年度消債更字第120號
聲  請  人  
即  債務人  周兒臻  
代  理  人  楊子莊律師                    
相  對  人  
即  債權人  華泰商業銀行股份有限公司


法定代理人  賴昭銑   
代  理  人  高聿艷  
上列當事人聲請消費者債務更生事件，本院裁定如下：
    主  文
債務人周兒臻自民國111年6月10日下午4時起開始更生程序。
命司法事務官進行本件更生程序。
    理  由
一、按債務人不能清償債務或有不能清償之虞者，得依本條例所
    定更生或清算程序，清理其債務；債務人對於金融機構負債
    務者，在聲請更生或清算前，應向最大債權金融機構請求協
    商債務清償方案，或向其住、居所地之法院或鄉、鎮、市、
    區調解委員會聲請債務清理之調解，消費者債務清理條例（
    下稱消債條例）第3條、第151條第1項分別定有明文。此係
    採前置協商主義，是債務人於協商程序中，自應本於個人實
    際財產及收支狀況，依最大誠信原則，商討解決方案。如終
    究不能成立協商，於聲請更生或清算時，法院審酌上開條文
    所謂「不能清償或有不能清償之虞」，允宜綜衡債務人全部
    收支、信用及財產狀況，評估是否因負擔債務，而不能維持
    人性尊嚴之最基本生活條件，所陳報之各項支出，是否確屬
    必要性之支出，如曾有協商方案，其條件是否已無法兼顧個
    人生活之基本需求等情，為其判斷之準據。又法院開始更生
    或清算程序之裁定，應載明其年、月、日、時，並即時發生
    效力。法院開始更生或清算程序後，得命司法事務官進行更
    生或清算程序，必要時得選任律師、會計師或其他適當之自
    然人或法人1人為監督人或管理人，復為同條例第83條第1 
    項、第16條第1項所明定。
二、本件聲請意旨略以：債務人前積欠債務無力清償，依法向本
    院聲請債務清理之前置協商不成立，而伊所負包含利息、違
    約金在內之無擔保或無優先權債務總額未逾新臺幣(下同)12
    ,000,000元，復未經法院裁定開始清算程序或宣告破產，爰
    聲請更生等語。
三、經查：
　㈠債務人於提出本件更生之聲請前，曾於民國110年4月7日，向
    本院聲請債務清理之前置調解，嗣於110年9月6日調解不成
    立，有調解調解不成立證明書在卷可稽(見本院110年度北司
    消債調字第181號卷第135頁，下稱調解卷)。債務人遂向本
    院聲請進入更生程序，是本院自應綜合其目前全部收支及財
    產狀況，評估是否已達不能維持最低生活條件，而有「不能
    清償債務或有不能清償之虞」之情形。 
　㈡債務人收入部分：
  ⒈查債務人主張其目前任職於松恩國際有限公司，擔任行政助
    理，收入約為每月27,000元等情，業據提出松恩國際有限公
    司開立之在職證明為證(見本院卷第157頁)，經核與債務人
    所述相符，堪信債務人之主張為真實。又經本院職權函詢臺
    北市政府社會局、勞動部勞工保險局以查明債務人是否領有
    相關社會輔助或勞保、勞退等給付等情，臺北市政府社會局
    、勞動部勞工保險局均函覆債務人並未領取相關補助、津貼
    等語（見本院卷第119頁、第125頁）。是以，本院認應以每
    月27,000元，作為計算債務人清償能力之依據。
　⒉次查，依據本院職權調閱之債務人稅務電子閘門財產所得調
    件明細表之記載(見本院卷第27-37頁)，債務人名下之財產
    僅有第一金融控股股份有限公司之股票，價值僅有30元(見
    本院卷第73頁)，應不足影響債務人清償能力；又依據債務
    人陳報之銀行存摺影本，債務人銀行存摺之餘額均不足1,00
    0元，亦不足影響債務人清償能力；另債務人名下可用於清
    償債務之財產，尚有：保單號碼為00000000000之全球人壽
    保單，保單生效日為110年4月27日，解約金應有5,700元；
    保單號碼為Z000000000之富邦人壽保單，保單生效日為95年
    5月4日，解約金為17,110元。是以，本院認應以22,810元，
    作為計算債務人名下財產清償能力之依據。
　㈢債務人每月必要生活費用支出部分：
  ⒈按債務人聲請更生或清算時所提財產及收入狀況說明書，其
    表明每月必要支出之數額，與本條例第64條之2第1項、第2
    項規定之認定標準相符者，毋庸記載原因、種類及提出證明
    文件；債務人必要生活費用，以最近一年衛生福利部或直轄
    市政府所公告當地區每人每月最低生活費1.2倍定之。消債
    條例施行細則第21條之1定有明文。
　⒉查債務人本人之每月生活必要支出之數額，債務人主張依消
    債條例第64條之2規定之數額計算等情，因債務人主張之數
    額，依消債條例施行細則第21條之1之規定，應毋庸記載原
    因、種類及提出證明文件。是以，本院認應以臺北市政府公
    告每人每月最低生活費1.2倍之22,418元，作為債務人每月
    生活必要支出之數額。
　㈣綜上所述，債務人目前每月收入27,000元扣除生活必要支出2
    2,418元後，雖餘4,582元（計算式：27,000元-22,418元後＝
    4,582元），惟債務人積欠債權人債務已達1,720,331元，縱
    不加計不斷增加之利息及違約金，仍須約31年方能清償其債
    務（計算式：1,720,331元÷4,582元÷12月≒31年），應足認
    債務人已有不能清償債務之虞。準此，因本院於審酌債務人
    之財產、信用、勞力及生活費用支出等狀況後，認債務人客
    觀上經濟狀況已有不能清償債務之虞，而有藉助更生制度調
    整其與債權人間之權利義務關係而重建其經濟生活之必要，
    是以，本院自應許聲請人得藉由更生程序清理債務。
四、據上論結，債務人係一般消費者，並未從事營業活動，依其
    全部收支及財產狀況，因有不能清償債務之情事，致無法與
    全體債權人達成前置調解，而其所負無擔保或無優先權之債
    務總額亦未逾12,000,000元，債務人又未經法院裁定開始清
    算程序或宣告破產，且查無消債條例第6條第3項、第8條或
    第46條各款所定駁回更生聲請之事由存在，則債務人聲請更
    生，應予准許，並依上開規定命司法事務官進行本件更生程
    序，爰裁定如主文。而債務人應提出足以為債權人會議可決
    或經法院認為公允之更生方案以供採擇，而司法事務官於進
    行本件更生程序、協助債務人提出更生方案時，亦應依債務
    人之薪資變化、社會常情及現實環境衡量債務人之償債能力
    ，並酌留其生活上應變所需費用，進而協助債務人擬定允當
    之更生方案，始符消費者債務清理條例重建債務人經濟生活
    之立法目的，附此敘明。
五、依消費者債務清理條例第11條第1項、第45條第1項、第16條
　　第1項，裁定如主文。　　
中華民國111年6月10日
                  民事第二庭　       法　官　陳雅瑩
以上正本係照原本作成
本裁定不得抗告。
本件裁定已於111年6月10日下午4時公告。
中華民國111年6月10日
                                     書記官　陳薇晴